【裁判字號】    97,上訴,1074
【裁判日期】    970501
【裁判案由】    強盜等
【裁判全文】
臺灣高等法院刑事判決                97年度上訴字第1074號
上  訴  人    甲○○
即  被  告
                        號（
選任辯護人    扶助律師楊偉奇律師
上列上訴人即被告因強盜等案件，不服臺灣桃園地方法院九十六
年度訴字第一六三０號，中華民國九十七年一月十八日第一審判
決（起訴案號：臺灣桃園地方法院檢察署九十六年度偵字第二一
五二四號），提起上訴，本院判決如下：
    主  文
上訴駁回。
    事實及理由
一、本案經本院審理結果，認原審以被告甲○○涉犯加重強盜罪
    及恐嚇取財未遂罪，分別判處有期徒刑七年六月及五月，除
    原判決第三頁第二行事實欄「惟適時為現場埋伏之員警當場
    逮獲」補充漏書「而取財未遂」等字，其餘認事用法均無違
    誤，量刑亦稱妥適，乃引用第一審判決書記載之事實、證據
    及理由（如附件）。
二、被告上訴意旨及其選任辯護人補充上訴理由略以：坦承有搶
    被害人卓逸婷之皮包，然未攜帶何凶器，且是時為上班時間
    ，又係於人潮眾多之馬路旁停車場，被害人可輕易求救，亦
    應未達至使不能抗拒情事，又其係應被害人誘捕佯稱欲贖回
    被搶手機而前往，尚未發一語，即遭警圍捕，無如被害人所
    稱之恫嚇言語，況警方業於四周埋伏，被害人縱係聞言，當
    不致心生畏懼，而與恐嚇要件不符各云云。
三、經查：
    (一)本案強盜部分業據被害人於警、偵訊及法院審理，均指証
      被告確持小尖刀行搶，致其不敢反抗（偵卷第十一頁調查
      筆錄、第五十七頁訊問筆錄、原審卷第五十六頁審判筆錄
      ）等語一致，且於原審更詳述：被告手握尖刀僅露出約五
      公分之刀尖，其餘部分有東西包住，核與扣案尖刀總長約
      八．五公分，金屬材質，尾端以黑色膠帶黏貼包覆，黑色
      膠帶黏貼部分長約二．八公分，刀刃長約五．七公分等經
      原審法院當庭勘驗（原審卷第六十二頁）之客觀外型，亦
      相符合，是倘非被害人親眼目睹並指証為真，當無可能精
      確指證尖刀之外型及刀刃長度等細節。參以被告自承在搶
      劫被害人財物後，僅前往便利超商購買電話卡，及將偷來
      之機車及搶劫部分財物棄置路邊，不到一小時即接到被害
      人電話，約往麥當勞見面，嗣即為警在其身上查扣該尖刀
      一節（原審卷第六十八頁審判筆錄），則被告在搶被害人
      財物後至為警逮獲，不到三小時（即上午七時四十五分行
      搶至下午一時許遭逮獲），即為警在其身上起獲扣案尖刀
      ，而該尖刀復與被害人指証被告所持尖刀相符，且本案被
      告行搶時間係上午七時四十五分許，光線充足，被害人復
      指証與被告面對面僅距離約卅公分，並為被告所是認，則
      被害人在日間光線充足之停車場與被告近距離接觸，而人
      體手指之構造及外型與質地堅硬之尖刀外型差異甚大，衡
      情應無誤認之虞，即無錯將被告之手指誤看成尖刀之可能
      ，況若非被害人已見尖刀，而不敢為抵抗，如被告僅係以
      手指比被害人，以當時光天化日且為上班時段之停車場，
      衡情被害人亦不致不為任何求救或抵抗，是被告辯稱其未
      持刀強盜，顯無足採。
    (二)又被告係身強體壯之青年，突如其來上前向被害女子索取
      金錢未果，隨即取出尖刀，刀刃指向被害人並喝令「不要
      動」，依當時客觀之情狀，被害人係獨身女子猝遭被告持
      尖刀逼迫，除霎時必心起驚悸畏怖之情，在客觀上亦足以
      壓抑其抗拒，使之喪失意思自由而失卻抵抗能力，任由被
      告取走財物，此由被害人於偵查時指稱：過程中我沒有反
      抗他，因他亮出尖刀，我很害怕，所以不敢激怒他，被告
      高我半個頭，但他有尖刀，我不敢跟他有任何衝突，當時
      我沒有辦法反抗等語（偵卷第五十八頁訊問筆錄），及於
      原審法院亦陳稱：被告在庭，我看到他會害怕，而且講不
      出話來，他已經亮出尖刀，如果我反抗，我怕會有生命危
      險（原審卷第五十九頁審判筆錄）等語，均相一致，益足
      証確已至使被害人不能抗拒，乃被告選任辯護人猶為被告
      辯稱應未至被害人不能抗拒而與強盜構成要件不符之疑義
      云云，自無足採。
    (三)至被告於被害人約贖手機見面後，得知被害人未攜贖金竟
      另恫稱：我有你家的鑰匙，如不給錢，就要鬧得家雞犬不
      寧等語，亦迭據被害人指証在卷，至刑法第三百四十六條
      恐嚇取財之「恐嚇」，乃以不法所有之取財為主觀構成要
      件，而客觀上凡一切言語、舉動，依社會一般通念，足以
      使他人生畏懼心為已足，其既未遂之區別，則在是否得財
      為標準，是本案被告言「有你家的鑰匙，如不給錢，就要
      鬧得家雞犬不寧」，客觀上此為取財而為之惡害通知，已
      足使人為家人安危生畏怖心，是被害人亦指証其聞言仍會
      害怕（原審卷第六十一頁筆錄），即與常情相符，可堪採
      信，被告選任辯護人為被告辯稱，是時員警業已埋伏四周
      ，被害人當不致心生畏懼云云，誤以刑法第三百零五條恐
      嚇危害安全之「恐嚇」構成要件，容有誤會（參見司法院
      七十四年座談會），而無足採。
四、綜上所述，本案被告加重強盜及恐嚇取財未遂之事証，已臻
    明確，原審判決並詳為論述各構成要件暨証據取捨採証，被
    告上訴空言否認攜帶凶器為加重強盜及出言恐嚇取財，既均
    無足採，乃上訴無理由，應予駁回。
五、據上論斷，應依刑事訴訟法第三百六十八條、第三百六十四
    條、第三百七十三條，判決如主文。
本案經檢察官林秀濤到庭執行職務。
中    華    民    國   九十七   年   五   月    一    日
                  刑事第六庭審判長法  官  林堭儀
                                  法  官  郭豫珍
                                  法  官  陳玉雲
以上正本證明與原本無異。
如不服本判決，應於收受送達後十日內向本院提出上訴書狀，其
未敘述上訴之理由者並得於提起上訴後十日內向本院補提理由書
（均須按他造當事人之人數附繕本）。
                                  書記官  陳思云
中    華    民    國    97    年    5     月    2     日
附件：
臺灣桃園地方法院刑事判決              96年度訴字第1630號
公  訴  人  臺灣桃園地方法院檢察署檢察官
被      告  甲○○  男  39歲（民國○○年○月○日生）
                    住桃園縣平鎮市○○路○段安居巷44號
                    （在押）
                    身分證統一編號：Ｚ000000000號
選任辯護人  楊偉奇律師
上列被告因強盜等案件，經檢察官提起公訴（96年度偵字第2152
4號），本院判決如下：
    主    文
甲○○攜帶兇器竊盜，累犯，處有期徒刑捌月，扣案之尖刀壹把
沒收；又意圖為自己不法之所有，攜帶兇器，以強暴至使不能抗
拒，而取他人之物，累犯，處有期徒刑柒年陸月，扣案之尖刀壹
把沒收；又意圖為自己不法之所有，以恐嚇使人將本人之物交付
，未遂，累犯，處有期徒刑伍月。應執行有期徒刑捌年伍月，扣
案之尖刀壹把沒收。
    事   實
一、甲○○前於民國84年間因違反麻醉藥品管理條例案件，經判
    處有期徒刑6 月確定，85年間又因竊盜案件，經判處有期徒
    刑10月確定，上開2 罪嗣經裁定應執行有期徒刑1 年3 月確
    定。85年間復因違反麻醉藥品管理條例、搶奪、恐嚇等案件
    ，經判處應執行有期徒刑4 年8 月確定，上開各罪接續執行
    至87年10月27日假釋出監，90年間再因偽造文書案件，經判
    處有期徒刑5 月確定，前述假釋則經裁定撤銷應執行殘刑有
    期徒刑3 年3 月14日併與上開有期徒刑5 月合併接續執行至
    94年12月14日縮刑假釋期滿執行完畢，猶不知悔改。又基於
    意圖為自己不法所有之犯意，於96年9 月13日上午7 時許，
    攜帶其所有自製客觀上可供兇器使用之非屬管制刀械之尖刀
    1 把（總長度約8.5 公分，全長均屬金屬材質，尾端以黑色
    膠帶黏貼包覆，黑色膠帶黏貼部分長約2.8 公分，刀刃長約
    5.7 公分，刀刃且鋒利），在桃園縣平鎮市○○街某處，以
    尖刀破壞電門之方式，竊取張玉蓮所有停放該處之車牌號碼
    SKR-681 號輕型機車（毀損部分未據告訴、起訴）得手。嗣
    甲○○騎乘上開竊得之機車，於同日上午7 時45分許，行經
    同縣中壢市○○街、中山路2 巷交岔路口之停車場，見卓逸
    婷在停車場內發動其自小客車，站在打開之左後車門外整理
    後座物品，斯時該停車場並無其他人出入，認有機可乘，竟
    意圖為自己不法之所有，趨近卓逸婷身後向卓逸婷表示給一
    點錢花用，卓逸婷回過頭向甲○○表示沒有錢，甲○○隨即
    自身上取出前揭尖刀置於腰際之高度，刀刃指向卓逸婷，喝
    令卓逸婷「不要動」，以此強暴方式，至使卓逸婷心生畏懼
    不能抗拒，而任由甲○○將卓逸婷所有置於車後座之黑色袋
    子強行取走，復又接續前開犯意，喝令卓逸婷坐進車後座，
    甲○○再將左後車門關上，逕自進入該車駕駛座，將卓逸婷
    所有置於副駕駛座位上之白色皮包強行取走（上述黑色袋子
    及白色皮包內有現金新臺幣900 元、汽車駕照、身分證、OK
    WAP 、MOTOROLA廠牌行動電話各1 具、健保卡、住家及公司
    保險箱鑰匙等物）後即逕自騎乘前開竊得之機車逃離現場，
    途中甲○○先持所搶劫之現金500 元購買電話卡，將上開機
    車棄置於同縣中壢市○○路○ 段373 巷5 弄20號前，再將卓
    逸婷所有前述行動電話2 具及身分證外之其餘物品丟棄於同
    縣市○○路、東明街口旁水圳中。而卓逸婷在甲○○離去後
    旋報警處理，並試撥遭甲○○強盜之行動電話與林榮泰取得
    連繫，卓逸婷先詢問甲○○可否贖回遭強盜之行動電話等財
    物，甲○○聞言竟萌生利用所強盜之財物向卓婷逸索取財物
    之目的，向卓逸婷表示須以1 萬元始得贖回上述行動電話等
    物，並與卓逸婷相約在同縣平鎮市○○路○ 段775 號「麥當
    勞」速食店後方停車場交付贖金，同日（9 月13日）下午1
    時許，卓逸婷由員警陪同前往上開約定地點與甲○○見面，
    警方人員則在附近埋伏，嗣甲○○與卓逸婷見面後得知卓逸
    婷並未攜帶1 萬元贖金，為迫使卓逸婷交付財物，竟另起恐
    嚇取財之犯意，向卓逸婷恫稱：「我有你家的鑰匙，如果不
    給錢的話，就要鬧得你家雞犬不寧」等語恫嚇卓逸婷，致卓
    逸婷心生畏懼，惟適時為現場埋伏之員警當場逮獲，並自甲
    ○○身上起出卓逸婷遭強盜之前開行動電話2 具、身分證、
    花用剩餘之現金400 元，及甲○○所有供其竊盜上開機車及
    強盜卓逸婷前揭財物所用之自製尖刀1 把，再於同日下午1
    時30分許，由甲○○帶同警員至中壢市○○路○ 段373 巷5
    弄20號前，起出甲○○所棄置之SKR-681 號機車，而查悉上
    情。
二、案經卓逸婷訴由桃園縣政府警察局中壢分局報告臺灣桃園地
    方法院檢察署檢察官偵查起訴。
    理    由
壹、證據能力部分：
  (一)按刑事訴訟法第159 條第1 項規定：「被告以外之人於審判
    外之言詞或書面陳述，除法律有規定者外，不得作為證據」
    ；其立法本旨係以證人於審判外之言詞或書面陳述，屬於傳
    聞證據，此項證據，當事人無從直接對於原供述者加以詰問
    ，以擔保其真實性，法院亦無從直接接觸證人而審酌其證言
    之憑信性，違背直接審理及言詞審理之原則，除具有必要性
    及信用性情況之除外者外，原則上不認其有容許性，自不具
    證據能力；至所謂具有必要性及信用性情況者，例如刑事訴
    訟法第159 條之1 、之2 、之3 、之4 、之5 情形，仍例外
    認其有證據能力，然此乃係指法院未於審判期日傳喚相關證
    人到庭，案件僅能依靠該等證人於審判外之陳述以為判斷之
    情形，始需就該等審判外供述證據嚴格依照刑事訴訟法第15
    9 條之1 至之5 所定要件一一檢視各該證人之供述，作為證
    據之資格。倘法院已經依據當事人聲請傳喚證人到庭接受檢
    辯雙方之交互詰問，則法院既已透過直接、言詞審理方式檢
    驗過該證人之前之證詞，當事人之反對詰問權亦已受到保障
    得以完全行使之情況下，該等審判外證據除有其他法定事由
    （例如：非基於國家公權力正當行使所取得或私人非法取得
    等，而有害公共利益，即以一般證據排除法則為判斷），應
    認該審判外供述已得透過審判程式之詰問檢驗，而取得作為
    證據之資格，亦即其審判外供述與審判中供述相符部分，顯
    然已經構成具備可信之特別情狀，當然有證據資格（實務上
    之作用常為引用該等陳述與審判中陳述相符，強化該證人供
    述之可信度），其不符部分，作為檢視審判中所為供述可信
    與否之彈劾證據，當無不許之理，甚者，其不符部分倘係於
    司法警察、檢察事務官調查中之供述，作為認定被告犯罪與
    否或不構成犯罪與否之證據，依照亦僅需依照刑事訴訟法第
    159 條之2 規定，斟酌其審判外供述作成外部環境、製作過
    程、內容、功能等情況認為之前供述較為可信，即可取得證
    據資格，而作為認定事實之證據資格（參照最高法院94年度
    臺上字第2507號、95年臺上字第2515號判決意旨）。查證人
    卓逸婷，業經本院於審判期日傳喚到庭，行交互詰問程序，
    直接言詞審理檢視其證詞，故其前於警局詢問之供述，當然
    已取得作為證據之資格，而有證據能力，被告之選任辯護人
    指稱卓逸婷警詢之供述無證據能力云云，尚非可採。
  (二)次按被告以外之人於審判外之陳述，雖不符前4 條之規定，
    而經當事人於審判程序同意作為證據，法院審酌該言詞陳述
    或書面陳述作成時之情況，認為適當者，亦得為證據。當事
    人、代理人或辯護人於法院調查證據時，知有第159 條第1
    項不得為證據之情形，而未於言詞辯論終結前聲明異議者，
    視為有前項同意，刑事訴訟法第159 條之5 亦定有明文。查
    證人張玉蓮於警詢時所為之陳述，固係審判外之陳述而屬傳
    聞證據，惟被告及其選任辯護人就上開審判外之陳述，於本
    院審理中，知有該項證據，均未曾於言詞辯論終結前聲明異
    議，而本院審酌該證人陳述作成時之情況，並無違法取證及
    證明力過低之瑕疵，亦認以之作為證據為適當，依前揭規定
    說明，自有證據能力。至證人張玉蓮、卓逸婷於偵查中於供
    前具結所為之陳述（有結文2 紙附於偵查卷可稽，見偵查卷
    第59、68頁），係檢察官依法訊問，復無其他事證足資認定
    其等於檢察官訊問時有受違法取供情事，並無何特別不可信
    之情況，依刑事訴訟法第159 條之1 第2 項規定自有證據能
    力。被告之選任辯護人所指卓逸婷偵查之供述無證據能力云
    云，亦不足採。
  (三)另本件認定事實所引用之卷內其餘卷證資料（包含文書證據
    、物證等證據），並無證據證明係公務員違背法定程序所取
    得，被告及其選任辯護人於審判程序中復未於言詞辯論終結
    前表示異議，且卷內之文書證據及物證等，亦無刑事訴訟法
    第159 條之4 之顯有不可信之情況與不得作為證據之情形，
    則依刑事訴訟法第159 條之5 之規定，本件認定事實所引用
    之所有文書證據、物證等證據，均有證據能力，合先敘明。
貳、實體部分：
一、訊據被告甲○○固坦認有於上揭時、地，持自製之扣案尖刀
    竊取張玉蓮所有前揭機車，並騎乘該機車於行經上述停車場
    ，搶取得卓逸婷前揭財物，嗣與卓逸婷相約在麥當勞後方停
    車場見面而為警查獲，並在其身上起出卓逸婷所有之行動電
    話2 具、身分證、現金400 元及尖刀1 把等事實不諱，惟矢
    口否認有何加重強盜、恐嚇取財等犯行，辯稱：伊看到卓逸
    婷在停車場開車門，就衝過去把手放在腰間比1 個動作，讓
    她誤以為伊手上有拿刀子，然後叫她不要動，伊就自己伸手
    到車後座把卓逸婷的皮包拿走，再到副駕駛座拿走另外1 個
    皮包，之後卓逸婷打她手機說願意用1 萬元把東西贖回去，
    伊說好，就約在麥當勞附近，她到時跟伊討價還價，伊也知
    道這樣是錯的，就說不然不要妳的錢了，東西還妳，然後警
    察就上前查獲，並沒有對卓逸婷說如果不給錢就要鬧得她家
    雞犬不寧的話云云。經查：
  (一)前揭被告甲○○於96年9 月13日上午7 時許，攜帶其所有自
    製客觀上可供兇器使用之尖刀1 把，在桃園縣平鎮市○○街
    某處，以尖刀破壞電門之方式，竊取張玉蓮所有停放該處之
    車牌號碼SKR-681 號輕型機車得手，嗣於同日下午1 時30分
    許，甲○○為警查獲後帶同警員至中壢市○○路○ 段373 巷
    5 弄20號前，起出甲○○所棄置之SKR-681 號機車等事實，
    迭據被告甲○○於警詢、偵查及本院審理時供承不諱（見偵
    查卷第9 、10、37、38、66頁、本院卷附96年10月31日、11
    月23日、12月25日筆錄），核與證人張玉蓮於警詢、偵查時
    指證之情節相符（見偵查卷第46、47、51、52、65、66頁）
    ，並有車籍查詢基本資料詳細畫面、保管條、桃園縣政府警
    察局中壢分局普仁派出所贓物認領保管單、車籍資料作業詳
    細畫面各1 份、查獲贓證物照片3 張附卷可稽，復有甲○○
    所有用以竊取上開機車所用之尖刀1 把扣案足佐，堪認被告
    就此部犯行所為不利於己之自白與事實相符，值堪信實。
  (二)又前述被告甲○○騎乘上開竊得之機車，於同日上午7 時45
    分許，行經中壢市○○街、中山路2 巷交岔路口之停車場，
    見卓逸婷1 人在該停車場內，即趨近卓逸婷身後向卓逸婷索
    討金錢，在卓逸婷表示沒有錢後，隨即自身上取出前述尖刀
    置於腰際高度，刀刃指向卓逸婷，喝令卓逸婷「不要動」，
    自行將卓逸婷所有置於車後座之黑色袋子強行取走，復又喝
    令卓逸婷坐進車後座，甲○○將左後車門關上後，逕自進入
    該車駕駛座將卓逸婷所有置於副駕駛座位上之白色皮包強行
    取走（上述2 袋子內有現金900 元、汽車駕照、身分證、OK
    WAP 、MOTOROLA廠牌行動電話各1 具、健保卡、住家及公司
    保險箱鑰匙），再騎乘前開竊得之機車逃離現場，卓逸婷在
    甲○○離去後即報警處理，並試撥遭甲○○強盜之行動電話
    與甲○○取得連繫，經甲○○表示須以1 萬元贖回遭強盜之
    行動電話等財物後，2 人相約在平鎮市○○路○ 段775 號「
    麥當勞」速食店後方停車場交付贖金，同日下午1 時許，卓
    逸婷由員警陪同前往該約定地點與甲○○見面，警方人員則
    在附近埋伏，嗣甲○○與卓逸婷會面得知卓逸婷並未攜帶1
    萬元贖金，復向卓逸婷恫稱：「我有你家的鑰匙，如果不給
    錢的話，就要鬧得你家雞犬不寧」等語恫嚇卓逸婷，致卓逸
    婷心生畏懼，惟甲○○旋為現場埋伏之員警當場逮獲，並自
    甲○○身上起出卓逸婷遭強盜之前開行動電話2 具、身分證
    、現金400 元、尖刀1 把等事實，迭據證人即被害人卓逸婷
    於警詢、偵查及本院審理時指述綦詳（見偵查卷第11至14頁
    、第57、58頁、本院卷附96年12月25日筆錄），被告甲○○
    復就其於上開時、地，利用被害人卓逸婷1 人在停車場整理
    自小客車之際，向其索討金錢未果，而強行取走卓逸婷置於
    自小客車後座及副駕駛座之袋子及皮包等財物得手，途中將
    搶得之現金其中500 元購買電話卡，再將上開竊得之機車及
    卓逸婷所有除行動電話、現金及身分證外之其餘財物丟棄，
    再搭坐計程車返家，嗣接獲卓逸婷電話達成以1 萬元贖回上
    開財物之合意後，與卓逸婷相約在平鎮市○○路「麥當勞」
    速食店後方停車場見面時經警查獲，並為警在其身上起出卓
    逸婷所有之行動電話2 具、身分證、剩餘現金400 元及扣案
    尖刀1 把等事實坦認不諱，此外，復有贓物認領保管單、桃
    園縣政府警察局中壢分局搜索扣押筆錄及扣押物品目錄表各
    1 份、查獲贓證物照片7 張附卷可稽，及被告甲○○所有持
    以強盜卓逸婷財物之尖刀1 把扣案足資佐證。被告甲○○雖
    以前詞置辯，惟查，卓逸婷與被告甲○○原並不相識，彼等
    無怨懟或金錢糾紛及仇恨，業經卓逸婷證述在卷，衡情酌理
    證人卓逸婷當無虛構情節陷甲○○於罪之理。再徵諸卓逸婷
    遭被告搶劫時之眼睛始終未被矇住，案發當時係上午7 時45
    分許之日間，光線充足，卓逸婷復與被告面對面僅距離約30
    公分，並經證人卓逸婷證述詳確，被告亦不否認該情，則卓
    逸婷在日間光線充足之停車場與被告近距離接觸，且有相當
    時間相處之客觀情狀下，其能注意到被告講話之口氣、動作
    ，應屬當然，甚且，人體手指之構造及外型與質地堅硬之尖
    刀外型差異甚大，衡情並無誤認之虞，基此，被害人卓逸婷
    自無在光線充足之日間錯將被告之手指誤看成尖刀之可能，
    被告所辯伊係以手指比卓逸婷，讓她誤以為是刀子云云，其
    悖離常情之處不言可喻。不惟如此，被害人卓逸婷所指述被
    告手持之尖刀，其中手握部位有以東西包覆，前端刀刃露出
    來約5 公分長等節，復核與卷附扣案尖刀照片及本院於96年
    12 月25 日當庭勘驗結果顯示，扣案尖刀總長度約8.5 公分
    ，均屬金屬材質，尾端以黑色膠帶黏貼包覆，黑色膠帶黏貼
    部分長約2.8 公分，刀刃長約5.7 公分等客觀外型，亦屬相
    合，是倘非被害人卓逸婷親眼目睹被告手持扣案尖刀向其強
    盜財物，顯無可能如此精確指證扣案尖刀之外型及刀刃長度
    等細節，抑且，證人卓逸婷於案發不久後之警詢時，即已明
    確指述被告手持尖刀強盜財物，更無記憶問題，是其所為堅
    定之指述自無錯誤之虞，其所陳至可採據。至卓逸婷雖於本
    院審理時證稱：無法確認被告所持尖刀是否即為扣案該把尖
    刀，然觀之證人卓逸婷同時證稱：因為刀子有被東西包住，
    我只看到露出來的部分，我無法確認刀子的大小是否就如扣
    案的這把刀子的大小等語甚明（見本院96年12月25日筆錄）
    ，而觀之扣案尖刀連同黑色膠帶黏貼包覆部位總長度不過8.
    5 公分，前端刀刃部分長度亦僅5.7 公分，據如上述，足見
    扣案尖刀本即不長，再加上被告以手握住黑色膠帶黏貼部位
    ，僅露出5.7 公分長之刀刃，且係將所持尖刀置於腰際之高
    度，刀刃指向卓逸婷之方式搶劫財物，以致卓逸婷因視覺角
    度關係而僅注意目視到露出之刀刃部位，致不能完全看清被
    告所持尖刀之全貌，尚無悖離常情之處，惟證人卓逸婷就其
    所見被告手持之尖刀尾端有以物品包覆及露出刀刃部位之長
    度等外型細節均詳述明確，且核與扣案尖刀之外型相符合，
    佐以被告在搶劫卓逸婷財物後，僅前往便利超商購買電話卡
    ，將偷來之機車及搶劫部分財物棄置路邊，即搭計程車返家
    ，不到1 小時即接到卓逸婷電話，然後前往約定之麥當勞見
    面，旋為警在甲○○身上查獲扣案尖刀等情，據被告供承在
    卷（見本院96年12月25日筆錄），則被告甲○○在搶劫卓逸
    婷財物後至為警查獲止短短不到3 小時之時間（即上午7 時
    45分許起算至下午1 時許），即經警在其身上起獲尖刀，而
    該把尖刀外型及長度復核與被害人卓逸婷指述被告所持尖刀
    相合，由此俱見被告確係持扣案尖刀強盜被害人卓逸婷財物
    甚明，是尚難因證人卓逸婷前開所述該節稍有差異，即認被
    害人卓逸婷前揭指證不實，而援為有利被告之認定。被告及
    其選任辯護人辯護意旨所為被告並未持扣案尖刀強盜財物，
    亦未在麥當勞後方停車場時對卓逸婷出言恫嚇之辯解，均非
    可採。
  (三)按強盜罪所施用之強暴、脅迫手段，祇須足以壓抑被害人之
    抗拒，其喪失意思自由為已足，縱令被害人實際無抗拒行為
    ，仍於強盜罪之成立，不生影響（參見最高法院30年上字第
    3023號判例）。而所謂強暴脅迫之手段，祇須足以壓抑被害
    人之抗拒，喪失其意思自主為已足，縱令被害人並無抗拒行
    為，仍於強盜罪行為不生影響。再按所謂不能抗拒，祇須行
    為人所施之暴力已足使被害人本人主觀上受到壓制無法抗拒
    為已足，至客觀上是否已達一般人皆不能抗拒之程度，則非
    所問（最高法院70年度台上字第1349號、72年度台上字第50
    29號判決意旨參照）。查，本案案發時間雖係在上午7 時45
    分許，惟斯時被害人卓逸婷獨自1 人位處人煙稀少之停車場
    整理車內物品，業據證人卓逸婷及被告甲○○供述在卷（見
    偵查卷第37、58頁、本院卷附96年12月25日筆錄第6 頁），
    且被告係身強體壯之青年，突如其來上前向卓逸婷索取金錢
    未果，隨即取出尖刀，刀刃指向卓逸婷並喝令「不要動」，
    依當時客觀之情狀，縱使被告實際上未再施加其他暴力，衡
    情被害人卓逸婷1 獨身女子身處在當時孤立無援之處境下，
    猝遭被告持尖刀逼迫，除霎時必心起驚悸畏怖之情，在客觀
    上亦足以壓抑卓逸婷之抗拒，使之喪失意思自由而失卻抵抗
    能力，任由被告取走財物至明，此由卓逸婷於偵查時指稱：
    過程中我沒有反抗他，因他亮出尖刀，我很害怕，所以不敢
    激怒他，被告高我半個頭，但他有尖刀，我不敢跟他有任何
    衝突，當時我沒有辦法反抗等語（見偵查卷第58頁），於本
    院審理時猶陳稱：被告在庭，我看到他會害怕，而且講不出
    話來，他已經亮出尖刀，如果我反抗，我怕會有生命危險等
    語（見本院卷附96年12月25日筆錄），更可見一斑，故辯護
    人辯護意旨指稱被害人卓逸婷是否已心生畏懼有疑義云云，
    自不足採。
  (四)末按司法警察機關偵查案件，常使用誘捕方式辦案；此等辦
    案方式在不違反人身自由不可受侵犯的憲法基本人權保障下
    ，自得為之。但此種誘捕方式的辦案可區分為兩種，一為創
    造犯意型誘捕，一為提供機會型誘捕。前者，又稱為陷害教
    唆，是指行為人原無犯罪意思，因受他人（如便衣警察）的
    引誘而產生犯意，進而著手實行犯罪構成要件行為。此種情
    形所取得的證據，因違反正當法定程序，且逾越偵查犯罪的
    必要程度，其因此所取得的證據資料，應無證據能力。後者
    ，又稱為機會教唆，則指行為人原本即有犯罪的意思，其從
    事犯罪構成要件行為的犯意，並非他人所創造，司法警察只
    是利用機會加以誘捕。此種情形的犯罪行為人本具有不法犯
    意，並非員警所造意，司法警察只是運用設計引誘的技巧，
    使其暴露犯罪事證而加以逮捕偵辦，並未違反憲法對於基本
    人權的保障，且於公共利益的維護有其必要性，應認為合法
    。查證人卓逸婷並非偵查機關人員，且卓逸婷在遭被告強盜
    財物後，試撥遭強盜之行動電話而與被告取得聯繫，被告非
    但在卓逸婷表示願意贖回行動電話之際主動詢問贖金多少，
    復嫌卓逸婷所指5 千元太少而主動要求須以1 萬元始得贖回
    遭強盜之財物，業據證人卓逸婷於審理時證述甚詳（見本院
    96年12月25日筆錄），參以被告在卓逸婷電話聯繫之前即已
    將卓逸婷遭強盜之部分財物丟棄，仍與卓逸婷商討贖金之事
    ，迨與卓逸婷見面時發現卓女未攜帶贖金復出言恐嚇，以逼
    迫卓逸婷交付贖金，足見被告本具有恐嚇取財的故意，且依
    司法院第1968號解釋、27年滬上字第50號判例、最高法院85
    年3 月12日85年度第四次刑事庭會議決議，有關陷害教唆見
    解，係認被誘發者基於自由意思從事犯罪行為，自應構成犯
    罪，並未認此種陷害教唆所取得之證據係以不正當手段取得
    而無證據能力。是本案或因卓逸婷配合警方與被告取得聯繫
    ，惟被告甲○○既係基於其自由意思而為本案恐嚇取財犯行
    ，此偵查被告犯罪之過程，並不違反人身自由之不可受侵犯
    之憲法基本權的保障，尚與陷害教唆有間，自應構成犯罪，
    殊無因此而解釋為陷害教唆或藉詞得免刑責，併予敘明。
  (五)綜上各節，參互印證，本案事證已臻明確，被告上開犯行均
    堪認定，其所為上述否認犯罪之辯解，均無足採，另被告聲
    請調閱停車場監視錄影帶，以證明其並無持尖刀強盜卓逸婷
    財物，惟本院綜合上情審認結果認本件事證已明，核無再予
    調閱之必要，併此敘明。
二、按被告甲○○持以強劫卓逸婷財物所用之尖刀，總長度約8.
    5 公分，均屬金屬材質，尾端以黑色膠帶黏貼包覆，黑色膠
    帶黏貼部分長約2.8 公分，刀刃長約5.7 公分，刀刃鋒利等
    節，業據本院勘驗屬實（見本院96年12月25日筆錄第9 頁）
    ，客觀上顯具有危險性，且足以傷害人之生命、身體，係屬
    兇器至明。核被告甲○○所為，係犯刑法第321 條第1 項第
    3 款之攜帶兇器竊盜罪、同法第330 條第1 項之攜帶兇器強
    盜罪（犯刑法第328 條第1 項之強盜罪，而有同法第321 條
    第1 項第3 款攜帶兇器之加重情形，應依同法第330 條第1
    項加重強盜罪論處）、同法第346 條第3 項、第1 項之恐嚇
    取財未遂罪。又被告甲○○於前揭時、地，先持尖刀喝令被
    害人卓逸婷「不要動」之強暴方式，強取被害人卓逸婷所有
    置於車後座之黑色袋子後，復又喝令卓逸婷進入車後座將車
    門關上，甲○○再進入駕駛座，強取被害人卓逸婷所有置於
    副駕駛座上之白色皮包後始逃離現場，係為達成同一強盜之
    目的，屬接續犯，為實質一罪。又被告已著手於恐嚇取財行
    為之實施，在尚未取得財物前，即被逮捕，屬未遂階段，為
    未遂犯，爰依刑法第25條第2 項規定，按既遂犯之刑減輕之
    。被告所犯前開攜帶兇器加重竊盜、攜帶兇器加重強盜、恐
    嚇取財未遂3 罪，犯意各別，行為互殊，應分論併罰。查被
    告甲○○前於84年間因違反麻醉藥品管理條例案件，經判處
    有期徒刑6 月確定，85年間又因竊盜案件，經判處有期徒刑
    10 月 確定，上開2 罪嗣經裁定應執行有期徒刑1 年3 月確
    定。85年間復因違反麻醉藥品管理條例、搶奪、恐嚇等案件
    ，經判處應執行有期徒刑4 年8 月確定，上開各罪接續執行
    至87 年10 月27日假釋出監，90年間再因偽造文書案件，經
    判處有期徒刑5 月確定，前述假釋則經裁定撤銷應執行殘刑
    有期徒刑3 年3 月14日併與上開有期徒刑5 月合併接續執行
    至94 年12 月14日縮刑假釋期滿執行完畢等情，有卷附臺灣
    高等法院被告前案紀錄表可按，其受有期徒刑之執行完畢後
    ，5 年以內故意再犯本件有期徒刑以上之罪，為累犯，應依
    刑法第47條第1 項規定加重其刑，並就其所犯恐嚇取財未遂
    罪部分先加而後減。爰審酌被告正值壯年體健，卻不思以正
    當途徑獲取財物，持可供兇器使用之尖刀竊取他人機車，又
    利用被害人卓逸婷獨自1 人孤立無援之機會，以暴力強取被
    害人財物，復又出言恫嚇被害人之犯罪手段，危害社會治安
    甚鉅，且對於被害人卓逸婷身心造成莫大傷害，惟強盜所得
    財物非鉅，部分財物業由被害人取回，兼衡其生活狀況、犯
    後未全部坦認犯行之態度等一切情狀，分別量處如主文所示
    之刑，並定應執行之刑。至公訴人聲請審酌被告於94年12月
    14日出監後，未及2 年，竟不知悔改，僅因曾車禍受傷，尋
    找工作不易，再犯刑案，及其犯罪之手段、犯罪後之態度等
    情，建請依刑法第90條第1 項規定宣告強制工作。惟刑法第
    90條第1 項固規定「有犯罪之習慣，或因遊蕩或懶惰成習而
    犯罪者，於刑之執行前，令入勞動場所強制工作」，而觀之
    本件被告甲○○雖有如前述犯罪科刑紀錄及執行情形，惟各
    該犯罪前科情節尚非重大，且與本案發生時已分別相距有11
    、12年、6 年之久，難謂被告積習已深，顯有犯罪之習慣，
    亦無證據證明被告因遊蕩或懶惰成習而犯罪之情形，現復因
    本件強盜案件經本院羈押中，俟判決確定執行本件科處之有
    期徒刑，應足收刑罰執行矯正之效果，是本院認尚無依刑法
    第90條第1 項規定，對被告宣告強制工作之必要，附此敘明
    。
三、扣案之尖刀1 把，為被告甲○○所有，供犯本件竊盜罪及強
    盜罪所用之物，為被告甲○○供承在卷，並經本院認定如前
    ，爰依刑法第38條第1 項第2 款規定於被告所犯竊盜及強盜
    罪名項下併予宣告沒收。
據上論斷，應依刑事訴訟法第299條第1項前段，刑法第321條第1
項第3 款、第330 條第1 項、第346 條第3 項、第1 項、第25條
第2 項、第47條第1 項、第51條第5 款、第38條第1 項第2 款，
刑法施行法第1 條之1 第1 項、第2 項前段，判決如主文。
本案經檢察官蔡宜均到庭執行職務。
中    華    民    國    97    年    1     月    18    日
                  刑事第七庭審判長法  官  蕭世昌
                                  法  官  連雅婷
                                  法  官  林惠霞
以上正本證明與原本無異。
如不服本判決，應於送達後10日內，向本院提出上訴狀。
                                  書記官  陳恩如
中    華    民    國    97    年    1     月    18    日
附錄本案論罪科刑法條全文：
刑法第321條
犯竊盜罪而有左列情形之一者，處6月以上、5年以下有期徒刑：
  一  於夜間侵入住宅或有人居住之建築物、船艦或隱匿其內而
      犯之者。
  二  毀越門扇、牆垣或其他安全設備而犯之者。
  三  攜帶兇器而犯之者。
  四  結夥三人以上而犯之者。
  五  乘火災、水災或其他災害之際而犯之者。
  六  在車站或埠頭而犯之者。
  前項之未遂犯罰之。
刑法第330條第1項
犯強盜罪而有第321條第1項各款情形之一者，處7年以上有期徒
刑。
刑法第346條
意圖為自己或第三人不法之所有，以恐嚇使人將本人或第三人
之物交付者，處6月以上5年以下有期徒刑，得併科1千元以下罰
金。
以前項方法得財產上不法之利益，或使第三人得之者，亦同。前
二項之未遂犯罰之。


司法院資訊處製作；財團法人民間司法改革基金會備份。
